臺灣新北地方法院刑事判決
110年度訴字第579號
公  訴  人  臺灣新北地方檢察署檢察官
被      告  陳孝泓


指定辯護人  本院公設辯護人姚孟岑  
上列被告因違反毒品危害防制條例案件，經檢察官提起公訴（11
0年度偵字第2046號），本院判決如下：
    主  文
乙○○犯販賣第二級毒品未遂罪，累犯，處有期徒刑貳年捌月，扣
案之大麻花壹包（驗餘淨重：貳點柒壹柒零公克，含外包裝夾鍊
袋壹個)沒收銷燬；扣案之LG手機壹支（顏色：白色，SIM卡：○○
○○○○○○○○號，IMEI：○○○○○○○○○○○○○○○號）沒收。
    事  實
一、乙○○明知大麻係毒品危害防制條例第2條第2項第2款所列管
    之第二級毒品，不得非法販賣或持有，竟意圖營利，基於販
    賣第二級毒品之犯意，於民國109年12月5日21時許，使用其
    所有LG手機（顏色：白色，SIM卡：0000000000號，IMEI：0
    00000000000000號）連接網路，在交友軟體BAND以暱稱「愛
    FuN泗」在「求執 尋菸 找飲介紹所」及「新北市 台北市 
    基隆區 硬甜糖 大呼過癮！」之群組公佈欄上刊登「麻DO？
    花咳？有人需要來點少許的確幸嗎？」等隱含販賣毒品內容
    之訊息文字，適有桃園市政府警察局平鎮分局員警於109年1
    2月6日執行網路巡邏勤務，於上開群組內瀏覽訊息時察覺有
    異，遂佯裝為買家私訊乙○○，進而另以通訊軟體「TELEGRAM
    」詢問毒品買賣事宜，雙方達成由乙○○以新臺幣（下同）9,
    000元價格，販賣第二級毒品大麻花3公克予員警之合意，嗣
    乙○○於109年12月7日15時30分許至雙方約定之新北市○○區○○
    路000號前，欲將大麻花1包交付予佯裝買家之員警時，經員
    警交付9,000元現金與乙○○，同時表明身分後當場逮捕乙○○
    而未遂，並扣得含有大麻花1包（淨重：2.7927公克、驗餘
    淨重：2.7170公克）及上開手機1支等物。
二、案經桃園市政府警察局平鎮分局報告臺灣新北地方檢察署檢
    察官偵查起訴。
    理  由
壹、程序方面
　　按被告以外之人於審判外之言詞或書面陳述，除法律有規定
    者外，不得作為證據，刑事訴訟法第159條第1項固定有明文
    。惟被告以外之人於審判外之陳述，雖不符前4條之規定，
    而經當事人於審判程序同意作為證據，法院審酌該言詞陳述
    或書面陳述作成時之情況，認為適當者，亦得為證據；當事
    人、代理人或辯護人於法院調查證據時，知有第159條第1項
    不得為證據之情形，而未於言詞辯論終結前聲明異議者，視
    為有前項之同意，同法第159條之5亦有規定。本案下述所引
    被告乙○○以外之人於審判外之陳述，經本院提示各該審判外
    陳述之內容並告以要旨，被告及辯護人均同意有證據能力（
    見本院訴字卷第162頁），復經本院審酌該等供述證據作成
    之客觀情狀，並無證明力明顯過低或係違法取得之情形，且
    為證明本案犯罪事實所必要，認為以之作為證據應屬適當，
    均應有證據能力。另本院後述所引用之其餘非供述證據，經
    本院依法當庭提示令被告辨認或告以要旨並依法調查外，復
    無證據足證係公務員違背法定程序所取得，又為證明本案犯
    罪事實所必要，亦均得作為本案證據。
貳、實體方面
一、認定犯罪事實所憑之證據及理由
　㈠上開事實，業據被告於警詢、偵查中、本院準備程序及審理
    時均坦承不諱（見偵字卷第31至37、111至112頁、本院訴字
    卷第160、162、245頁），並有被告於交友軟體BAND群組公
    佈欄貼文動態截圖1張（見偵字卷第85頁上方）、員警與被
    告於交友軟體BAND聊天對話記錄截圖5張（見偵字卷第85頁
    下方至第89頁）、員警與被告於通訊軟體TELEGRAM對話記錄
    截圖5張（見偵字卷第91至95頁上方）、員警與被告面交毒
    品之對話錄音譯文1份（見偵字卷第63頁）、桃園市政府警
    察局平鎮分局搜索扣押筆錄暨扣押物品目錄表1份（見偵字
    卷第69至77頁）、查獲現場照片及扣案毒品照片共5張（見
    偵字卷第81至83、95頁下方）、扣案手機照片6張（見偵字
    卷第127至129頁）、員警於109年12月7日職務報告1份（見
    偵字卷第65至67頁）及臺北榮民總醫院110年4月16日北榮毒
    鑑字第C0000000號毒品成分鑑定書1份（見偵字卷第123頁）
    在卷可稽，復有上開事實欄一所載扣案之大麻1包（淨重：2
    .7927公克，驗餘淨重：2.7170公克）及LG手機1支可資佐證
    ，足供擔保被告上開任意性自白確與事實相符，堪以採信。
　㈡按販賣毒品係違法行為，非可公然為之，亦無公定之價格，
    且不論任何包裝，均可任意分裝增減分量，而每次販賣之價
    量，亦可能因雙方間之關係深淺、資力、需求量及對行情之
    認知、來源是否充裕，查緝是否嚴緊，購買者被查獲時有無
    可能供出購買對象之可能性風險評估等，而異其標準，並機
    動調整，非可一概而論，販賣之利得除經坦承犯行或價量俱
    臻明確外，委難察得實情，販毒之人從價差或量差中牟利方
    式雖異，其意圖營利之非法販賣行為則一，是除非別有事證
    ，足認係按同一價量委買、轉售或無償贈與，確未牟利外，
    尚難執此遽認非法販賣之證據有所未足，致使知過坦承者難
    辭重典，飾辭否認者反得僥倖而失情理之平。再參酌毒品物
    稀價昂，取得不易，且此等交易為政府嚴予取締之犯罪，苟
    無有利可圖，應無甘冒被查緝法辦論處重刑之危險，平白無
    端且無償為該買賣之行為，且被告於警詢中坦承：扣案之大
    麻是用來販賣藉此換取現金等語（見偵字卷第32頁），顯見
    被告早已預期販賣扣案之大麻後，得以賺取毒品價差之現金
    利益甚明，準此，被告主觀上具有營利意圖，至為灼然。
　㈢本案事證明確，被告上開所為販賣第二級毒品未遂之犯行堪
    以認定，應予依法論科。
二、論罪
　㈠核被告所為，係犯毒品危害防制條例第4條第6項、第2項之販
    賣第二級毒品未遂罪。其意圖販賣而持有第二級毒品之低度
    行為，為販賣未遂之高度行為所吸收，不另論罪。被告前於
    107年間因施用毒品案件，經本院以107年度簡字第8878號判
    決判處有期徒刑3月確定，於108年6月5日易科罰金執行完畢
    等情，有臺灣高等法院被告前案紀錄表在卷可查，且被告亦
    對前揭紀錄表所載上開執行完畢一情，於本院審理時表示無
    意見（見本院訴字卷第245頁），應足以證明被告因上開案
    件已執行完畢之事實，是被告於受徒刑之執行完畢後，5年
    以內故意再犯有期徒刑以上之本罪，為累犯，復考量被告無
    法有效戒除毒品之誘惑，於本案更有意販售毒品並擴大毒品
    之流通，堪認被告對於毒品類型之犯罪有特別惡性，刑罰感
    應力較為薄弱，有必要依刑法第47條第1項之規定加重其刑
    （司法院大法官釋字第775號解釋意旨及最高法院110年度台
    上大字第5660號裁定意旨參照），至本刑為無期徒刑部分，
    則依法不得加重。
　㈡被告已著手於販賣第二級毒品犯罪行為之實行而不遂，為未
    遂犯，爰依刑法第25條第2項規定，按既遂犯之刑減輕之。
    按犯第4條至第8條之罪於偵查及歷次審判中均自白者，減輕
    其刑，毒品危害防制條例第17條第2項定有明文。被告於警
    詢、偵查中、本院準備程序及審理時均就本案販賣第二級毒
    品未遂之犯行自白犯罪，業如前述，爰依前揭規定減輕其刑
    ，並依刑法第70條、第71條第1項規定先加後遞減之。
　㈢按刑之量定，為求個案裁判之妥當性，法律固賦予法院裁量
    權，但此項裁量權之行使，除應依刑法第57條規定，審酌行
    為人及其行為等一切情狀，為整體之評價，並應顧及比例原
    則與平等原則，使罪刑均衡，輕重得宜，以契合社會之法律
    感情。又刑法第59條規定犯罪之情狀可憫恕者，得酌量減輕
    其刑，其所謂「犯罪之情狀」，與同法第57條規定科刑時應
    審酌之一切情狀，並非有截然不同之領域，於裁判上酌減其
    刑時，應就犯罪一切情狀（包括第57條所列舉之10款事項）
    ，予以全盤考量，審酌其犯罪有無可憫恕之事由（即有無特
    殊之原因與環境，在客觀上足以引起一般同情，以及宣告法
    定低度刑，是否猶嫌過重等等），以為判斷（最高法院95年
    度台上字第6157號判決意旨參照）。另按刑法第59條之減輕
    其刑，係裁判上之減輕，必以犯罪之情狀可憫恕，認為宣告
    法定最低度之刑猶嫌過重者，始有其適用；如別有法定減輕
    之事由，應先依法定減輕事由減輕其刑後，猶嫌過重時，始
    得為之；若有二種以上法定減輕事由，仍應先依法定減輕事
    由遞減其刑後，猶嫌過重時，始得再依刑法第59條規定酌減
    其刑（最高法院88年度台上字第1862號判決意旨可資參照）
    。查毒品戕害國人健康，且嚴重影響社會治安，故政府立法
    嚴禁販賣毒品，並以高度刑罰來遏止毒品氾濫之問題，被告
    竟無視國家對於杜絕毒品危害之禁令而仍為前揭犯行，考量
    其所犯本案販賣第二級毒品未遂罪，經以刑法第25條第2項
    、毒品危害防制條例第17條第2項之規定遞減輕其刑後，依
    一般國民社會感情，對照其可判處之刑度，尚難認情輕法重
    而有顯可憫恕之處，自無再適用刑法第59條規定酌量減輕其
    刑之餘地。
　㈣至員警並未因被告之供述而查獲本案毒品上游、其他正犯或
    共犯等情，有桃園市政府警察局平鎮分局111年3月11日平警
    分刑字第1110006651號函暨所附職務報告（見本院訴字卷第
    187至189頁）、111年4月10日平警分刑字第1110011419號函
    暨所附職務報告（見本院訴字卷第193至195頁）、111年7月
    14日平警分刑字第1110022904號函暨所附職務報告（見本院
    訴字卷第225至227頁）各1份在卷可查，是被告並無毒品危
    害防制條例第17條第1項減刑規定之適用，併予說明。
三、爰以行為人之責任為基礎，審酌被告正值壯年，前有施用毒
    品之前案紀錄，已如前述（此部分因已構成累犯加重其刑之
    事由，不予重複評價），當知悉毒品具有成癮性、濫用性，
    竟仍為本案犯行，藐視國家杜絕毒品犯罪之禁令，所為非但
    增加毒品在社會流通之危險性，助長施用毒品成癮之惡習，
    戕害他人身心健康，對社會治安亦有相當程度之危害，所為
    誠屬不該，所幸本案經員警於執行網路巡邏時所發覺，而未
    生販賣毒品予他人之結果，另考量被告犯罪後始終坦承販賣
    第二級毒品未遂之犯行，態度尚可，兼衡其自承國中肄業之
    智識程度、入監前業工，月收入約4至6萬元，與母親、配偶
    及未成年子女1名同住，需扶養母親及小孩之家庭經濟生活
    狀況等一切具體情狀（見本院訴字卷第163頁），量處如主
    文所示之刑，以資懲儆。
四、沒收
　㈠本案扣得之大麻花1包（淨重：2.7927公克，驗餘淨重：2.71
    70公克），係供被告為本案犯罪所用之第二級毒品，而包裝
    上開第二級毒品之外包裝夾鍊袋1個，因其上殘留之毒品難
    以析離，且無析離之實益與必要，當應整體視之為毒品，不
    問屬於犯罪行為人與否，一併依毒品危害防制條例第18條第
    1項規定宣告沒收銷燬。至因鑑驗用罄之毒品，既已滅失，
    爰不另宣告沒收銷燬，附此敘明。
　㈡另扣案之LG手機1支（顏色：白色，SIM卡：0000000000號，I
    MEI：000000000000000號），係被告供本案販賣第二級毒品
    未遂犯行所用之物，業據其於本院審理時供承在卷（見本院
    訴字卷第242頁），爰依毒品危害防制條例第19條第1項規定
    ，併予宣告沒收。
　㈢至扣案之Realme手機1支（IMEI：000000000000000號，無SIM
    卡），既經被告於本院審理時供稱：未於本案使用等語（見
    本院訴字卷第242頁），亦無確切證據證明與本件犯行有關
    ，爰不予宣告沒收。
據上論斷，應依刑事訴訟法第299條第1項前段（本件依刑事判決
精簡原則僅記載程序法條），判決如主文。
本案經檢察官甲○○提起公訴，檢察官游淑惟到庭執行職務。
中　　華　　民　　國　　111 　年　　8 　　月　　31　　日
                  刑事第八庭  審判長法  官  楊仲農

                                    法  官  陳盈如

                                    法  官  林翠珊
上列正本證明與原本無異。
如不服本判決，應於判決送達後20日內敘明上訴理由，向本院提
出上訴狀（應附繕本），上訴於臺灣高等法院。其未敘述上訴理
由者，應於上訴期間屆滿後20日內向本院補提理由書「切勿逕送
上級法院」。
                                    書記官  王敏芳
中　　華　　民　　國　　111 　年　　8 　　月　　31　　日
附錄本判決論罪法條：
毒品危害防制條例第4條
製造、運輸、販賣第一級毒品者，處死刑或無期徒刑；處無期徒
刑者，得併科新臺幣3千萬元以下罰金。
製造、運輸、販賣第二級毒品者，處無期徒刑或10年以上有期徒
刑，得併科新臺幣1千5百萬元以下罰金。
製造、運輸、販賣第三級毒品者，處7年以上有期徒刑，得併科
新臺幣1千萬元以下罰金。
製造、運輸、販賣第四級毒品者，處5年以上12年以下有期徒刑
，得併科新臺幣5百萬元以下罰金。
製造、運輸、販賣專供製造或施用毒品之器具者，處1年以上7年
以下有期徒刑，得併科新臺幣1百50萬元以下罰金。
前五項之未遂犯罰之。